---
title: "Análise inicial -- APUB"
output:
  bookdown::pdf_document2:
    toc: false
    number_section: false
editor_options: 
  chunk_output_type: console
---

## Pacotes usados


```{r setup, include=FALSE}
knitr::opts_chunk$set(echo = TRUE, cache = TRUE)
library(readxl)
library(readr)
library(openxlsx)
library(tidyverse)

theme_set(theme_minimal())

source('generic.R')
```

## Carregando os dados

1. Mantive apenas as pessoas com vínculo nas universidades federais.
2. Retirei os docentes que não responderam se estão ativos ou aposentados (campo 15).
3. Retirei os docentes que não responderam o regime de trabalho (20, 40 ou DE).


```{r, echo=TRUE}
dados <- read.csv("resultados.csv")

## filtrando os campos 15 e 16
dados <- dados[2:nrow(dados), ] %>% 
  filter(Qual.o.seu.vínculo.com.a.Universidade. != '') %>% 
  filter(Você.recebe.remuneração.de.qual.regime.de.trabalho.. != '')
  
dados <- dados[2:nrow(dados), ] %>% 
  rename(vinculo = Qual.a.rede.pública.federal.de.ensino.você.faz.parte..) %>% 
  rename(idade = Qual.a.sua.idade..) %>% 
  rename(genero = Gênero.com.o.qual.você.se.identifica.) %>% 
  rename(estado = `Se.você.nasceu.no.Brasil..em.qual.Estado.`) %>% 
  rename(rede_ensino = `Você.estudou.em.Rede.Pública.ou.Rede.Privada.nos.Ensinos.Fundamental.e.Médio.`) %>% 
  rename(escolaridade_pai = `Qual.o.nível.de.escolaridade.alcançado.por.seu.pai.`) %>% 
  rename(escolaridade_mae = `Qual.o.nível.de.escolaridade.alcançado.por.sua.mãe.`) %>% 
  rename(raca = `De.acordo.com.os.critérios.estabelecidos.pelo.IBGE..como.você.se.reconhece.em.termos.de.cor.ou.raça.`) %>% 
  rename(domicilio = `Qual.a.condição.de.domicílio.em.que.você.vive.`) %>% 
  rename(filhos = `Você.tem.filhos..Se.sim..quantos.morando.com.você.`) %>% 
  mutate(titulacao = seq_along(`Preencha.a.quantidade.de.títulos.e.estágios.pós.doutorais.obtidos.por.você.`) %>% 
           map_chr(function(i) {
             valor <- ""
             if (X.3[i] != 'Nenhum.') {
               valor <- 'Pós-doutorado'
             } else if (X.2[i] != 'Nenhum.') {
               valor <- 'Doutorado'
             } else if (X.1[i] != 'Nenhum.') {
               valor <- 'Mestrado'
             } else if (X[i] != 'Nenhum.') {
               valor <- 'Especialização'
             } else if (`Preencha.a.quantidade.de.títulos.e.estágios.pós.doutorais.obtidos.por.você.`[i] != 'Nenhum.') {
               valor <- 'Apenas graduação'
             } else {
               valor <- 'Não tem ensino superior'
             }
             valor
           })) %>% 
  rename(campus = `De.qual.Universidade.e.Campus.você.faz.parte..lotação....Incluindo.os.as.Aposentados.as.`) %>% 
  rename(carreira = `Em.qual.estágio.você.se.encontra.na.carreira..classe.nível....INCLUINDO.OS.AS.APOSENTADOS.AS.`) %>% 
  mutate(carreira = recode(carreira,
                           'Classe D - Professor Associado [níveis 1, 2, 3 e 4]' = 'Classe D',
                           'Classe A - Professor Auxiliar, Professor Assistente A ou Professor Adjunto A (depende da titulação) - [níveis 1 e 2)' = 'Classe A',
                           'Classe E - denominação Professor Titular [nível único]' = 'Classe E',
                           'Classe C - Professor Adjunto [níveis 1, 2, 3 e 4]' = 'Classe C',
                           'Classe B - Professor Assistente [níveis 1 e 2]' = 'Classe B')) %>% 
  rename(ens_basico_publico = `Você.teve.experiência.docente.antes.do.vínculo.na.universidade.atual.`) %>% 
  rename(ens_basico_privado = X) %>% 
  rename(IFs = X.1) %>% 
  rename(ens_superior_privado = X.2) %>% 
  rename(universidade_estadual = X.3) %>% 
  rename(universidade_federal = X.4) %>% 
  rename(maior_insatisfacao = Em.geral..especifique..MARCAR.PRINCIPAL..a.sua.maior.insatisfação.decorrente.do.trabalho.na.Universidade...INCLUINDO.OS.AS.APOSENTADOS.AS..SUBSTITUTOS.E.VISITANTES.) %>% 
  mutate(maior_insatisfacao = recode(maior_insatisfacao,
                                     'Infraestrutura inadequada para desenvolver o trabalho (espaço, instalações, equipamentos, internet, etc.)' = 'Infraestrutura inadequada',
                                     'Dificuldade nas relações interpessoais.' = 'Relações interpessoais',
                                     'Plano de carreira e Salário não valem a pena.' = 'Plano de carreira e salário ruins')) %>% 
  rename(estresse_relacoes_interpessoais = Na.sua.rotina.de.trabalho.na.universidade..você.reconhece.atitudes.de.estresse.nas.relações.interpessoais...NÃO.SE.APLICA.PARA.QUEM.NÃO.ESTÁ.ATUANDO.) %>% 
  rename(plano_saude = Você.possui.Plano.de.Saúde.) %>% 
  rename(carga_horaria_excessiva = Você.percebe.que.a.sua.carga.horária.semanal.excede.o.previsto.no.seu.regime.de.trabalho.) 

```

Total de respondentes.

```{r}
nrow(dados)
```

## Análise Descritiva de cada uma das variáveis

Encaminhamento:

Vou começar a estudar cada uma das variáveis individualmente.

Análise bidimensional ==> Cultura política e carreira: é aposentado ou ativo. Entre os ativos: DE, turno parcial (20 e 40 horas).
  * Campos: 15 e 16 (tem que responder);

Campo 11 (formação de graduação): agrupar por áreas (verificar com a empresa junior).
Bolsa da APUB.
Comprovante de estudante. Pró-rata da bolsa de IC. (250 reais)
Bolsista auxiliar.

Prazo: entrega parcial -- 17/11/2020.
Retorno: entrega completa em fevereiro.

\cleardoublepage

## Idade

Aqui um docente respondeu a idade e foi excluída da análise.

### Tabela de distribuição de frequência

```{r, fig.align='center'}

table_distribution(dados %>% filter(idade != ''), 'idade', 'Idade')

```

### Medidas de resumo para Idade

```{r, fig.align='center'}
df <- dados %>% 
  filter(idade != '') %>% 
  mutate(idade = recode(idade,
                        '45 a 59 anos.' = '52',
                        '35 a 44 anos.' = '39.5',
                        '60 a 70 anos.' = '65',
                        '21 a 34 anos.' = '27.5',
                        'Acima dos 70 anos.' = '70') %>% as.numeric()) 

df %>%
  summarise(`Idade média` = mean(idade), `Idade mediana` = median(idade), `Desvio Padrão` = sd(idade), `Coeficiente de variação` = `Desvio Padrão` / `Idade média`) %>% 
  knitr::kable(digits = 2, format = 'pipe', format.args = list(decimal.mark = ','), align = 'c')
```


### Gráfico de barras para Idade

```{r, fig.align='center'}
grafico(dados %>% filter(idade != ''), 'idade', 'Idade') +
  coord_flip()

```

\cleardoublepage

## Gênero

Três docentes não informaram o seu gênero e foram retirados na análise da variável _gênero._

#### Tabela de distribuição de frequência para Gênero

```{r}
table_distribution(dados %>% filter(genero != ''), 'genero', 'Gênero')
```

#### Gráfico de barra para Gênero

```{r fig.align='center'}
grafico(dados %>% filter(genero != ''), 'genero', 'Gênero') +
  scale_y_continuous(breaks = seq(from = 0, to = 65, by = 5))
```

\cleardoublepage

## Estado de origem

Vinte e uma pessoas não informaram o _estado de origem_ e foram removidos da análise de _estado de origem_. 

### Tabela de distribuição de frequência para Estado de origem

```{r}
table_distribution(dados %>% filter(estado != ''), 'estado', 'Estado')
```

### Gráfico de barras para Estado de origem

```{r}
grafico(dados %>% filter(estado != ''), 'estado', 'Estado') +
  scale_y_continuous(breaks = seq(from = 0, to = 70, by = 10)) +
  coord_flip()
```

\cleardoublepage

## Rede de ensino

Seis docentes nao informaram se já tiveram experiência na rede de ensino básica.

### Tabela de distribuição de frequência para Rede de ensino

```{r}
table_distribution(dados %>% filter(rede_ensino != ''), 'rede_ensino', 'Rede de ensino')
```

### Gráfico de barras para Rede de ensino

```{r}
grafico(dados %>% filter(rede_ensino != ''), 'rede_ensino', 'Rede de ensino') +
  scale_y_continuous(breaks = seq(from = 0, to = 50, by = 10)) +
  coord_flip()
```

\cleardoublepage

## Escolaridade do pai

Retirei dois professores na análise dessa variável, pois eles responderam a escolaridade dos pais.

### Tabela de distribuição de frequência para a Escolaridade do pai

```{r}
table_distribution(dados %>% filter(escolaridade_pai != ''), 'escolaridade_pai', 'Escolaridade do pai')
```

### Gráfico de barras para Escolaridade do pai

```{r}
grafico(dados %>% filter(escolaridade_pai != ''), 'escolaridade_pai', 'Escolaridade do pai') +
  scale_y_continuous(breaks = seq(from = 0, to = 30, by = 5)) +
  coord_flip()
```

\cleardoublepage

## Escolaridade da mãe

Retirei três professores na análise da variável, pois eles não responderam a escolaridade da mãe.

### Tabela de distribuição de frequência para a Escolaridade da mãe

```{r}
table_distribution(dados %>% filter(escolaridade_mae != ''), 'escolaridade_mae', 'Escolaridade da mãe')
```

### Gráfico de barras para a Escolaridade da mãe

```{r}
grafico(dados %>% filter(escolaridade_mae != ''), 'escolaridade_mae', 'Escolaridade da mãe') +
  scale_y_continuous(breaks = seq(from = 0, to = 30, by = 5)) +
  coord_flip()
```

\cleardoublepage

## Raça

Retirei três professores que não informaram a sua raça.

### Tabela de distribuição de frequência para Raça

```{r}
table_distribution(dados, 'raca', 'Raça')
```

### Gráfico de barras para Raça

```{r}
grafico(dados, 'raca', 'Raça') +
  scale_y_continuous(breaks = seq(from = 0, to = 55, by = 5)) +
  coord_flip()
```

\cleardoublepage

## Domicílio

Retirei os quatro docentes que não informaram a condição do Domicílio.

### Tabela de distribuição de frequência para a Condição do domicílio

```{r}
table_distribution(dados, 'domicilio', 'Condição do domicílio')
```

### Gráfico de barras para Condição de domicílio

```{r}
grafico(dados, 'domicilio', 'Condição do domicílio') +
  scale_y_continuous(breaks = seq(from = 0, to = 55, by = 5)) +
  coord_flip()
```

\cleardoublepage

## Filhos

Retirei quatro professores que não responderam a questão número de filhos.

### Tabela de distribuição de frequência para o número de filhos

```{r}
table_distribution(dados, 'filhos', 'Filhos')
```

### Aproximando o número de filhos

```{r}
dados %>%
  mutate(n_filhos = recode(filhos,
         '0 (tem filhos, mas não mora)' = '0',
         'Não tenho filho/a.' = '1',
         'Acima de 5.' = '5')) %>%
  filter(n_filhos != '') %>%
  mutate(n_filhos = as.numeric(n_filhos)) %>% 
  summarize(`Número médio de filhos` = mean(n_filhos),
            `Número mediano de filhos` = median(n_filhos),
            `Desvio padrão` = sd(n_filhos)) %>%
  knitr::kable(digits = 2, format = 'pipe', align = rep('c', 3),
               format.args = list(decimal.mark = ','))
```


### Gráfico de barras para o número de filhos

```{r}
grafico(dados, 'filhos', 'Filhos') +
  scale_y_continuous(breaks = seq(from = 0, to = 40, by = 5)) +
  coord_flip()
```

\cleardoublepage

## Titulação

### Tabela de distribuição de frequência para Titulação

```{r}
table_distribution(dados, 'titulacao', 'Titulação')
```

### Gráfico de barras para a Titulação

```{r}
grafico(dados, 'titulacao', 'Titulação') +
  scale_y_continuous(breaks = seq(from = 0, to = 50, by = 5)) +
  coord_flip()
```

### Número média das titulações

```{r}
dados %>% select(`Preencha.a.quantidade.de.títulos.e.estágios.pós.doutorais.obtidos.por.você.`, x, x1, x2, x3) %>%
  rename(`Graduação` = `Preencha.a.quantidade.de.títulos.e.estágios.pós.doutorais.obtidos.por.você.`) %>%
  rename(`Especialização` = x) %>%
  rename(`Mestrado` = x1) %>%
  rename(`Doutorado` = x2) %>%
  rename(`Pós-doutorado` = x3) %>% as_tibble() %>%
  pivot_longer(everything(), names_to = 'Título', values_to = 'Frequência') %>%
  filter(`Frequência` != '') %>%
  mutate(`Frequência` = recode(`Frequência`,
                               '5.' = '5',
                               'Nenhum.' = '0',
                               'Mais de 5.' = '6') %>% as.numeric()) %>%
  group_by(Título) %>%
  summarise(`Média` = mean(Frequência), `Mediana` = median(Frequência),
            `Desvio Padrão` = sd(Frequência),
            `Coeficiente de variação` = `Média` / `Desvio Padrão`,
            .groups = 'drop') %>%
  arrange(Título) %>%
  knitr::kable(digits = 3,  format = 'pipe', align = 'c',
               format.args = list(decimal.mark = ','))


```

\cleardoublepage

## Campus

### Tabela de distribuição de frequência para Campus

```{r}
table_distribution(dados, 'campus', 'Campus')
```

### Gráfico de barras para Campus

```{r}
grafico(dados, 'campus', 'Campus') +
  scale_y_continuous(breaks = seq(from = 0, to = 100, by = 10)) +
  coord_flip()
```

\cleardoublepage

## Distância do trabalho

Retirei cinco professores que não informaram a distância do trabalho.

### Tabela de distribuição de frequência para Distância do trabalho

```{r}
table_distribution(dados, 'Qual.a.estimativa.de.distância.entre.a.sua.moradia.e.o.local.de.trabalho.', 'Distância do trabalho')
```

### Medidas de resumo para Distância do trabalho

```{r}
df <- dados %>% 
  rename('distancia_trabalho' = 'Qual.a.estimativa.de.distância.entre.a.sua.moradia.e.o.local.de.trabalho.') 

df <- df %>% 
  mutate(distancia_trabalho = recode(distancia_trabalho,
                                     '1-5 km.' = '3',
                                     '5-15 km' = '10',
                                     '15-30 km.' = '22.5',
                                     'Acima dos 50 km.' = '50',
                                     'Até 1 km.' = '1',
                                     '30-50 km.' = '40') ) %>% 
  filter(distancia_trabalho != '') %>% 
  mutate(distancia_trabalho = as.numeric(distancia_trabalho))

df %>% summarise(`Distância média do trabalho` = mean(distancia_trabalho),
                 `Distância mediana do trabalho` = median(distancia_trabalho),
                 `Desvio padrão` = sd(distancia_trabalho),
                 `Coeficiente de variação` = `Desvio padrão` / `Distância média do trabalho`)
```


### Gráfico de barras para Distância do Trabalho

```{r}
grafico(dados, 'Qual.a.estimativa.de.distância.entre.a.sua.moradia.e.o.local.de.trabalho.', 'Distância do trabalho') +
  scale_y_continuous(breaks = seq(from = 0, to = 40, by = 5)) +
  coord_flip()
```

## Tipo de vínculo

### Tabela de distribuição de frequência para Vínculo

Só tem professo efetivo na amostra.

```{r}
table_distribution(dados, 'Qual.o.seu.vínculo.com.a.Universidade.', 'Vínculo')
```


\cleardoublepage

## Regime de trabalho

### Tabela de distribuição de frequência para Regime de trabalho

```{r}
table_distribution(dados, 'Você.recebe.remuneração.de.qual.regime.de.trabalho..', 'Regime de trabalho')
```

### Gráfico de barras para Regime de trabalho

```{r}
grafico(dados, 'Você.recebe.remuneração.de.qual.regime.de.trabalho..', 'Regime de trabalho')
```


\cleardoublepage

## Estágio na carreira

Um professor não informou qual o estágio na carreira e foi removido para esta questão.

### Tabela de distribuição de frequência para Estágio na Carreira

```{r}
table_distribution(dados, 'carreira', 'Estágio na carreira')
```

### Gráfico de barras para Estágio na Carreira

```{r}
grafico(dados, 'carreira', 'Estágio na carreira') +
  scale_y_continuous(breaks = seq(from = 0, to = 40, by = 5)) +
  coord_flip()
```

\cleardoublepage

## Experiência no ensino básico público



### Tabela de distribuição de frequência para Experiência no ensino básico público

```{r}
table_distribution(dados, 'ens_basico_publico', 'Experiência no ensino básico público')
```

### Gráfico de barras para Experiência no ensino básico público

```{r}
grafico(dados, 'ens_basico_publico', 'Experiência no ensino básico\n público') +
  scale_y_continuous(breaks = seq(from = 0, to = 100, by = 10)) +
  coord_flip()
```

\cleardoublepage

## Experiência no ensino básico privado

### Tabela de distribuição de frequência para Experiência no ensino básico privado

```{r}
table_distribution(dados, 'ens_basico_privado', 'Experiência no ensino básico privado')
```

### Gráfico de barras para Experiência no ensino básico privado

```{r}
grafico(dados, 'ens_basico_privado', 'Experiência no ensino básico\n privado') +
  scale_y_continuous(breaks = seq(from = 0, to = 100, by = 10)) +
  coord_flip()
```

\cleardoublepage

## Experiência nos Institutos Federais

### Tabela de distribuição de frequência para Experiência nos IFs

```{r}
table_distribution(dados, 'IFs', 'Experiência nos Institutos Federais')
```

### Gráfico de barras para Experiência nos IFs

```{r}
grafico(dados, 'IFs', 'Experiência nos Institutos\n Federais') +
  scale_y_continuous(breaks = seq(from = 0, to = 100, by = 10)) +
  coord_flip()
```

\cleardoublepage

## Experiência no Ensino Superior Privado

### Tabela de distribuição de frequência para Ensino Superior Privado

```{r}
table_distribution(dados, 'ens_superior_privado', 'Experiência no ensino superior privado')
```

### Gráfico de barras para Ensino superior privado

```{r}
grafico(dados, 'ens_superior_privado', 'Experiência no ensino\n superior privado') +
  scale_y_continuous(breaks = seq(from = 0, to = 100, by = 10)) +
  coord_flip()
```

## Experiência nas Universidades Estaduais

### Tabela de distribuição de frequência para Experiência nas Universidades Estaduais

```{r}
table_distribution(dados, 'universidade_estadual', 'Experiência nas universidades estaduais')
```

### Gráfico de barras para Experiência nas Universidades Estaduais

```{r}
grafico(dados, 'universidade_estadual', 'Experiência nas universidades\n estaduais') +
  scale_y_continuous(breaks = seq(from = 0, to = 100, by = 10)) +
  coord_flip()
```

## Experiência nas Universidades Federais

### Tabela de distribuição de frequência para Experiência nas Universidades Federais

```{r}
table_distribution(dados, 'universidade_federal', 'Experiência nas universidades federais')
```

### Gráfico de barras para Experiência nas Universidades Federais

```{r}
grafico(dados, 'universidade_federal', 'Experiência nas universidades\n federais') +
  scale_y_continuous(breaks = seq(from = 0, to = 100, by = 10)) +
  coord_flip()
```

\cleardoublepage

## Atividades como aposentado

### Tabela de disribuição de frequência para Atividade como aposentado

```{r}
atividades <- tribble(~`Atividade como aposentado`, ~frequência,
                 'Não se aplica', sum(dados$Sendo.aposentado.a..quais.as.atividades.você.desenvolve.na.Universidade.no.momento...MARQUE.VÁRIAS.OPÇÕES...EFETIVOS...MARCAR.NSA. == 'Não Se Aplica (NSA).'),
                 'Pesquisa na Pós-graduação', sum(dados$a1 == 'Atuação em Pesquisa ligada à Programa de Pós-Graduação.'),
                 'Docência na Graduação', sum(dados$a2 == 'Docência na Graduação.'),
                 'Docência: Lato Sensu', sum(dados$a3 == 'Docência na Pós-Graduação Lato Sensu.'),
                 'Docência: Stricto Sensu', sum(dados$a4 == 'Docência na Pós-Graduação Stricto Sensu.'),
                 'Editoria de Revistas científicas.',sum(dados$a5 == 'Editoria de Revistas científicas.'),
                 'Conselhos, Cargos de gestão, Assessoramento', sum(dados$a6 == 'Ocupação de Conselhos, Cargos de Gestão e Assessoramento.'),
                 'Atuação na APUB', sum(dados$a7 == 'Atuação em Sindicato (Direção, Grupos de Trabalho, Comissões, Conselhos, etc.)'),
                 'Comissões institucionais', sum(dados$a8 == 'Participação em comissões institucionais da Universidade (eventos científicos, planejamento, reuniões, etc.).'),
                 'Nenhuma das alternativas anteriores.', sum(dados$a9 == 'Nenhuma das alternativas anteriores.'))

atividades %>% knitr::kable(digits = 0, format.args = list(decimal.mark = ','),
                            format = 'pipe', align = rep('c', 2))
```

### Gráfico de barras de frequêencia para Atividade para aposentado

```{r}
ggplot(atividades) +
  geom_bar(aes(x = `Atividade como aposentado`, y = `frequência`), stat = 'identity',
           fill = 'blue') +
  scale_y_continuous(breaks = seq(from = 0, to = 500, by = 150)) +
  theme(axis.title = element_text(size = 20),
        axis.text = element_text(size = 15)) +
  coord_flip()
```

\cleardoublepage

## Tempo na UFBA

### Medidas de resumo para o Tempo de vínculo

```{r}
df_tempo <- dados %>%
  select(Sendo.efetivo.ou.aposentado..em.que.ano.você.tomou.posse.na.Universidade.a.qual.está.vinculado.atualmente...MARQUE.NÃO.SE.APLICA...SUBSTITUTOS.E.VISITANTES.) %>%
  rename(tempo = Sendo.efetivo.ou.aposentado..em.que.ano.você.tomou.posse.na.Universidade.a.qual.está.vinculado.atualmente...MARQUE.NÃO.SE.APLICA...SUBSTITUTOS.E.VISITANTES.) %>%
  mutate(tempo = recode(tempo, 'Não Se Aplica.' = '')) %>%
  mutate(tempo = as.numeric(tempo)) %>%
  mutate(tempo_vinculo = 2020 - tempo) %>%
  filter(!is.na(tempo_vinculo))

df_tempo %>%
  summarise(`Média` = mean(tempo_vinculo), `Desvio padrão` = sd(tempo_vinculo), Mediana = median(tempo_vinculo),
            `Primeiro Quartil` = quantile(tempo_vinculo, probs = 0.25), `Terceiro Quartil` = quantile(tempo_vinculo, probs = 0.75)) %>%
  knitr::kable(digits = 2, format = 'pipe', align = 'c', format.args = list(decimal.mark = ','))

```

### Gráfico de barras para Tempo de vínculo

```{r}
ggplot(df_tempo) +
  geom_bar(aes(tempo_vinculo), fill = 'blue') +
  labs(x = 'Tempo de vínculo com a UFBA', y = 'Frequência') +
  scale_y_continuous(breaks = seq(from = 0, to = 50, by = 3)) +
  scale_x_continuous(breaks = seq(from = 0, to = 50, by = 3)) +
  theme(axis.title = element_text(size = 20),
        axis.text = element_text(size = 15))
```

\cleardoublepage

## Atividades antes da pandemia

### Tabela de distribuição de frequência para Atividades antes da pandemia

Podia marcar várias opções para esta pergunta. Fiquei confuso para responder e para analisar essa pergunta.

Minha interpretação: se a pessoa respondeu, ela realiza a tarefa. Essa questão é do tipo _caixa de seleção_, e não temos muito o que fazer.

```{r}
dados1 <- dados %>%
  rename(atividades_antes_pandemia = Destas.atividades..marque.TODAS.as.que.são.recorrentes.na.sua.rotina.de.trabalho.ANTES.da.pandemia..MARQUE.VÁRIAS.OPÇÕES.)

df_antes_pandemia <- tribble(~Atividade, ~`Frequência`,
                             'Aula: graduação', sum(dados1$atividades_antes_pandemia != '' & dados1$atividades_antes_pandemia != 'Não se Aplica.'),
                             'Aula: Lato Sensu', sum(dados1$b1 != '' & dados1$b1 != 'Não se Aplica.'),
                             'Aula: EAD', sum(dados1$b2 != '' & dados1$b2 != 'Não se Aplica.'),
                             'Gestão da Universidade', sum(dados1$b3 != '' & dados1$b3 != 'Não se Aplica.'),
                             'Emails + WhatApp', sum(dados1$b4 != '' & dados1$b4 != 'Não se Aplica.'),
                             'Leitura de jornal', sum(dados1$b5 != '' & dados1$b5 != 'Não se Aplica.'),
                             'Reuniões: colegiados e comissões', sum(dados1$b6 != '' & dados1$b6 != 'Não se Aplica.'),
                             'Pareceres + Bancas examinadoras', sum(dados1$b7 != '' & dados1$b7 != 'Não se Aplica.'),
                             'Revista Acadêmica', sum(dados1$b8 != '' & dados1$b8 != 'Não se Aplica.'),
                             'Escrita de artigo', sum(dados1$b9 != '' & dados1$b9 != 'Não se Aplica.'),
                             'Comitê editorial/Comitê de Ética', sum(dados1$b10 != '' & dados1$b10 != 'Não se Aplica.'),
                             'Organização de eventos', sum(dados1$b11 != '' & dados1$b11 != 'Não se Aplica.'),
                             'Publicação de evento', sum(dados1$b12 != '' & dados1$b12 != 'Não se Aplica.'),
                             'Preparação de aula', sum(dados1$b13 != '' & dados1$b13 != 'Não se Aplica.'),
                             'Atividades de pesquisa', sum(dados1$b14 != '' & dados1$b14 != 'Não se Aplica.'),
                             'Atividades de extensão', sum(dados1$b15 != '' & dados1$b15 != 'Não se Aplica.'))

df_antes_pandemia %>%
  knitr::kable(digits = 2, format = 'pipe', format.args = list(decimal.mark = ','), align = 'c')

```

### Gráfico de barras para Tempo de vínculo

```{r}
ggplot(df_antes_pandemia) +
  geom_bar(aes(x = `Atividade`, y = `Frequência`), stat = 'identity',
           fill = 'blue') +
  scale_y_continuous(breaks = seq(from = 0, to = 500, by = 150)) +
  theme(axis.title = element_text(size = 20),
        axis.text = element_text(size = 15)) +
  coord_flip()
```

\cleardoublepage

## Satisfação com UFBA

Aqui retirei 41 professores que não responderam ou que responderam **Não se Aplica (NSA)**.

### Tabela de distribuição de frequência para Satistação com UFBA

```{r}
tab <- dados %>%
  select(Avalie.sua.satisfação.insatisfação.no.que.tange.as.suas.condições.de.trabalho.docente.neste.momento.de.pandemia...Marque.Não.Se.Aplica..NSA...caso.seja.aposentado.a.) %>%
  rename(satisfacao_ufba = Avalie.sua.satisfação.insatisfação.no.que.tange.as.suas.condições.de.trabalho.docente.neste.momento.de.pandemia...Marque.Não.Se.Aplica..NSA...caso.seja.aposentado.a.) %>%
  filter(satisfacao_ufba != '' & satisfacao_ufba != 'Não Se Aplica (NSA).')

table_distribution(tab, 'satisfacao_ufba', 'Satisfação com UFBA')
```

### Gráfico de barras para Satisfação com UFBA

```{r}
grafico(tab, 'satisfacao_ufba', 'Satisfação com UFBA') +
  scale_y_continuous(breaks = seq(from = 0, to = 50, by = 5)) +
  coord_flip()
```

\cleardoublepage

## Maior insatisfação

Retirei 24 professores que não informaram a maior insatisfação com a UFBA.

### Tabela de distribuição de frequência para Maior insatisfação

```{r}
table_distribution(dados, 'maior_insatisfacao', 'Maior insatisfação na UFBA')
```

### Gráfico de barras para Maior insatisfação

```{r}
grafico(dados, 'maior_insatisfacao', 'Maior insatisfação na UFBA') +
  scale_y_continuous(breaks = seq(from = 0, to = 60, by = 5)) +
  coord_flip()
```

\cleardoublepage

## Estresse nas relações interpessoais

Retirei 28 professores que não responderam ou que responderam **Não se Aplica (NSA).**

### Tabela de distribuição de frequência para Estresse nas relações interpessoais

```{r}
tab <- dados %>%
  filter(estresse_relacoes_interpessoais != '' & estresse_relacoes_interpessoais != 'Não Se Aplica (NSA).')

table_distribution(tab, 'estresse_relacoes_interpessoais', 'Estresse nas relações interpessoais')
```

### Gráfico de barras para Estresse nas relações interpessoais

```{r}
grafico(tab, 'estresse_relacoes_interpessoais', 'Estresse nas relações interpessoais') +
  scale_y_continuous(breaks = seq(from = 0, to = 80, by = 10)) +
  coord_flip()
```

\cleardoublepage

## Acompanhamento psicológico ou psiquiátrico

Retirei 20 professores que não responderam essa questão.

### Tabela de distribuição de frequência para Acompanhamento psicológico ou psiquiátrico

```{r}
table_distribution(dados, 'Nos.últimos.três.anos..você.buscou.acompanhamento.psicológico.ou.psiquiátrico.', 'Acompanhamento psicológico ou psiquiátrico')
```

### Gráfico de barras para Acompanhamento psicológico ou psiquiátrico

```{r}
grafico(dados, 'Nos.últimos.três.anos..você.buscou.acompanhamento.psicológico.ou.psiquiátrico.', 'Acompanhamento psicológico ou psiquiátrico') +
  scale_y_continuous(breaks = seq(from = 0, to = 60, by = 5))

```

\cleardoublepage

## Plano de saúde

Retirei 20 professores que não responderam esse campo.

### Tabela de distribuição de frequência para Plano de saúde

```{r}
table_distribution(dados, 'plano_saude', 'Plano de saúde')
```

### Gráfico de barras de frequência para Plano de Saúde

```{r}
grafico(dados, 'plano_saude', 'Plano de saúde') +
  scale_y_continuous(breaks = seq(from = 0, to = 80, by = 10))
```

\cleardoublepage

## Carga horária excessiva

24 professores não responderam esse campo e foram removidos neste campo.

### Tabela de distribuição de frequência para Carga horária excessiva

```{r}
table_distribution(dados, 'carga_horaria_excessiva', 'Carga horária excessiva')
```

### Gráfico de barras para Carga horária excessiva

```{r}
grafico(dados, 'carga_horaria_excessiva', 'Carga horária excessiva')+
  scale_y_continuous(breaks = seq(from = 0, to = 70, by = 10))

```

\cleardoublepage

## Renda mensal familiar

Retirei 21 professores que não informaram a renda mensal familiar.

### Tabela de distribuição para Renda mensal familiar

```{r}
table_distribution(dados, 'Qual.a.sua.renda.familiar.', 'Renda mensal familiar')
```

### Medidas de resumo para Renda mensal familiar

```{r}
df <- dados %>% 
  rename('renda_familiar' = 'Qual.a.sua.renda.familiar.') %>% 
  mutate(renda_familiar = recode(renda_familiar, 
                                 'Entre R$ 10.448,01 e R$ 20.896,00' = '15672.01',
                                 'Entre R$ 6.101,07 e R$ 10.448,00' = '8274.54',
                                 'Entre R$ 20.896,01 e R$ 40.747,20' = '30821.61',
                                 'Entre R$ 3.134,41 e R$ 6.101,06' = '4617.74',
                                 'Acima de R$ 40.747,21' = '50000',
                                 'Entre R$ 2.089,61 e R$ 3.134,40' = '2612.01')) %>%
  mutate(renda_familiar = as.numeric(renda_familiar)) %>% 
  filter(!is.na(renda_familiar))

df %>% 
  summarise(`Renda média familiar` = mean(renda_familiar),
            `Renda mediana familiar` = median(renda_familiar),
            `Desvio padrão` = sd(renda_familiar),
            `Coeficiente de variação` = `Desvio padrão` / `Renda média familiar`) %>% 
  knitr::kable(align = 'c', format = 'pipe', digits = 2, format.args = list(decimal.mark = ','))

```


### Gráfico de barras para Renda mensal familiar

```{r}
grafico(dados, 'Qual.a.sua.renda.familiar.', 'Renda mensal familiar') +
  scale_y_continuous(breaks = seq(from = 0, to = 100, by = 10)) +
  coord_flip()

```

\cleardoublepage

## Ensino

### Tabela de distribuição de frequência para Ensino

```{r}
tab <- dados %>%
  rename(ensino = Sobre.a.atividade.de.ensino..você.ministra.aula..Marque.várias.opções.)

tabe <- tribble(~`Atividade de ensino`, ~`Frequência`,
                'Graduação à Distância', sum(tab$ensino != ''),
                'Graduação presencial.', sum(tab$c1 != ''),
                'Pós-graduação à distância.', sum(tab$c2 != ''),
                'Pós-graduação presencial.', sum(tab$c3 != ''),
                'Todas as alternativas anteriores.', sum(tab$c4 != ''))

tabe %>%
  knitr::kable(format = 'pipe', align = 'c', format.args = list(decimal.mark = ','))
```

### Gráfico de barras para Ensino

```{r}
ggplot(tabe) +
  geom_bar(aes(`Atividade de ensino`, `Frequência`), stat = 'identity', fill = 'blue') +
  scale_y_continuous(breaks = seq(from = 0, to = 500, by = 150)) +
  theme(axis.title = element_text(size = 20),
        axis.text = element_text(size = 15)) +
  coord_flip()
```

## Orientações

Variável complicada ==> Muitos não responderam.

```{r}
tribble(~`Tipo de orientação`, ~`Não respondentes`,
               'TCC', sum(dados$Qual.a.média.anual.de.orientações.que.você.realizou.nos.últimos.três.anos. != ''),
               'PET, PIBID, PIBIC, PIBIT', sum(dados$d1 != ''),
               'Mestrado', sum(dados$d2 != ''),
               'Doutorado', sum(dados$d3 != ''),
               'Outros', sum(dados$d4 != '')) %>% 
  knitr::kable(format = 'pipe', digits = 2, align = 'c')


```


### Medidas resumo para cada tipo de orientação

Eu estou usando uma abordagem conservadora: estou pegando limite inferior do intervalo com sendo o valor de todo mundo da classe.

Aqui retirei todas as respostas vazias (conforme tabela) e calculei a média, a mediana, o desvio padrão e coeficiente de variância.

\small

```{r}
df <- dados %>% 
  select(Qual.a.média.anual.de.orientações.que.você.realizou.nos.últimos.três.anos.,
         d1, d2, d3, d4) %>%
  pivot_longer(everything(), names_to = 'Tipo de orientação', values_to = 'Frequência') 
df <- df %>% 
  mutate(`Tipo de orientação` = recode(`Tipo de orientação`,
                                       'Qual.a.média.anual.de.orientações.que.você.realizou.nos.últimos.três.anos.' = 'TCC',
                                       'd1' = 'PET, PIBI(D, C , T)',
                                       'd2' = 'Mestrado',
                                       'd3' = 'Doutorado',
                                       'd4' = 'Outros')) %>% 
  mutate(Frequência = recode(Frequência,
                             'Nenhum.' = '0',
                             '1-3' = '1',
                             '3-5' = '3',
                             '6-8' = '6',
                             '8-10' = '8',
                             '10-12' = '10',
                             'Acima de 12.' = '12')) %>% 
  mutate(Frequência = as.numeric(Frequência))

df %>%
  filter(!is.na(Frequência)) %>% 
  group_by(`Tipo de orientação`) %>% 
  summarise(`Média de orientações` = mean(Frequência),
            `Mediana de orientações` = median(Frequência),
            `Desvio Padrão` = sd(Frequência),
            `Coeficiente de variação` = `Desvio Padrão` / `Média de orientações`, .groups = 'drop') %>% 
  knitr::kable(format = 'simple', digits = 3, align = 'c', format.args = list(decimal.mark = ','))

```

\normalsize

### Diagrama de caixa

Vamos fazer o diagrama de caixa para este caso.

Todas as variáveis tem média em torno de 1 e tem assimetria à direita.

```{r}
df %>%
  filter(!is.na(Frequência)) %>%
  ggplot() +
  geom_boxplot(aes(x = `Tipo de orientação`, y = Frequência)) +
  scale_y_continuous(breaks = seq(from = 0, to = 15, by = 2)) +
  theme(axis.title = element_text(size = 20),
        axis.text = element_text(size = 15)) +
  coord_flip()
```

### Gráfico de barras

```{r, out.width='115%'}
grafico(df %>% filter(!is.na(Frequência)), 'Frequência', 'Frequência') +
  scale_y_continuous(breaks = seq(from = 0, to = 60, by = 5)) +
  facet_grid(cols = vars(`Tipo de orientação`)) +
  theme_bw()
```


\cleardoublepage

## Atividades na Universidade

Variável de tipo _caixa de seleção_: vou fa fazer a tabela de distribuição de frequência.


### Tabela de distribuição de frequência para Atividades na Universidade

```{r}
tab <- tribble(~`Atividades na Universidade`, ~`Frequência`,
               'Não exerci atividades', sum(dados$Nos.últimos.três.anos.quais.destas.atividades.você.desempenhou.na.Universidade..NSA...PARA.QUEM.NÃO.EXERCEU.NENHUMA.ATIVIDADE..INCLUSIVE.APOSENTADO.A. != ''),
               'Coordenação: graduação.', sum(dados$e1 != ''),
               'Coordenação: área do conhecimento', sum(dados$e2 != ''),
               'Representante: colegiado', sum(dados$e3 != ''),
               'Coordenação: lato-sensu', sum(dados$e4 != ''),
               'Coordenação: strictu sensu', sum(dados$e5 != ''),
               'Chefe de departamento', sum(dados$e6 != ''),
               'Direção de unidade', sum(dados$e7 != ''),
               'Editor de revista', sum(dados$e8 != ''),
               '(Vice) líde de grupo de pesquisa', sum(dados$e9 != ''),
               'Função na Administração Central', sum(dados$e10  != ''),
               'Consultoria', sum(dados$e11 != ''),
               'Outros', sum(dados$e12 != ''))

tab %>% 
  knitr::kable(format = 'simple', align = 'c')
```

### Gráfico de barras para Atividades na Universidade

```{r}
tab %>% 
  ggplot() +
  geom_bar(aes(`Atividades na Universidade`, `Frequência`), stat = 'identity', fill = 'blue') +
  scale_y_continuous(breaks = seq(from = 0, to = 600, by = 50)) +
  theme(axis.title = element_text(size = 15),
        axis.text = element_text(size = 10)) +
  coord_flip()
```

\cleardoublepage

## Vínculo com a APUB

Retirei 19 pessoas que não informaram o vínculo com a APUB.

### Tabela de distribuição de frequência para Atividades na Universidade

```{r}
dados <- dados %>% 
  rename('vinculo_sindicato' = 'Qual.seu.vínculo.atual.com.a.APUB.') %>% 
  mutate(vinculo_sindicato = recode(vinculo_sindicato,
                                    'Filiado à APUB.' = 'APUB',
                                    'Não sou filiado a nenhum sindicato.' = 'Sem filiação',
                                    'Filiado a outro sindicato.' = 'Outro sindicato'))

table_distribution(dados, 'vinculo_sindicato', 'Vínculo com o sindicato')

```

### Gráfico de barras para o vínculo com a APUB

```{r}
grafico(dados, 'vinculo_sindicato', 'Vínculo com a APUB') +
  scale_y_continuous(breaks = seq(from = 0, to = 100, by = 10)) +
  coord_flip()
```

\cleardoublepage

## Motivos para filiar à APUB

Campo do tipo _caixa de seleção_, não tem muito o que fazer: vou fazer uma tabela de distribuição e gráfico de barras.

### Tabela de distribuição de frequência para Motivos de filiar à APUB

```{r}
df <- tribble(~`Motivos de Filiação`, ~`Frequência`,
              'Assistência jurídica', sum(dados$Sendo.filiado.à.APUB..por.quais.motivos.você.decidiu.se.filiar.ao.sindicato...MARQUE.VÁRIAS.OPÇÕES. != ''),
              'Acordo coletivo', sum(dados$f1 != ''),
              'Convênios', sum(dados$f2 != ''),
              'Eventos culturais', sum(dados$f3 != ''),
              'Formação política', sum(dados$f4 != ''),
              'Importância da mobilização', sum(dados$f5 != ''),
              'Indicação de colega', sum(dados$f6 != ''),
              'Valorização da APUB', sum(dados$f7 != '')) %>% 
  arrange(desc(`Frequência`))

df %>% 
  knitr::kable(format = 'pipe', align = 'c')
```

### Gráfico de baras para Motivos de filiar à APUB

```{r}
df %>% 
  ggplot() +
  geom_bar(aes(`Motivos de Filiação`, `Frequência`), stat = 'identity', fill = 'blue') +
  scale_y_continuous(breaks = seq(from = 0, to = 600, by = 50)) +
  theme(axis.title = element_text(size  = 15),
        axis.text = element_text(size = 10)) +
  coord_flip()
```

\cleardoublepage

## Tempo de sindicalização

Retirei 10 pessoas que selecionaram _Não sabe_, e retire 292 pessoas que não responderam esta questão.

Adotei uma abordagem conservadora, todos que estão em faixa de valor é igual ao seu limite inferior.

### Tabela de distribuição de frequência para Tempo de sindicalização

```{r}
table_distribution(
  dados %>% filter(Qual.o.seu.tempo.de.sindicalização. != '' & Qual.o.seu.tempo.de.sindicalização. != 'Não sabe.'),
  'Qual.o.seu.tempo.de.sindicalização.',
  'Tempo de sindicalização'
)
```

### Medidas de resumo

```{r}
dados <- dados %>% 
  mutate(tempo_apub = recode(Qual.o.seu.tempo.de.sindicalização.,
                             '5 a 10 anos.' = '5',
                             '20 a 30 anos.' = '20',
                             'Mais de 30 anos.' = '30',
                             '1 a 5 anos.' = '1',
                             '15 a 20 anos.' = '15',
                             '10 a 15 anos.' = '10',
                             'Não sabe.' = '')) %>% 
  mutate(tempo_apub = as.numeric(tempo_apub))

dados %>% 
  filter(!is.na(tempo_apub)) %>% 
  summarise(`Tempo médio de sindicalização` = mean(tempo_apub),
            `Tempo mediano de sindicalização` = median(tempo_apub),
            `Desvio padrão do tempo de sindicalização` = sd(tempo_apub),
             `Coeficiente de variação do tempo de sindicalização` = `Desvio padrão do tempo de sindicalização` / `Tempo médio de sindicalização`) %>% 
  knitr::kable(format = 'pipe', digits = 2, align = 'c', format.args = list(decimal.mark = ','))
```


### Gráfico de barras para Tempo de sindicalização

```{r}
grafico(
  dados %>% filter(Qual.o.seu.tempo.de.sindicalização. != '' & Qual.o.seu.tempo.de.sindicalização. != 'Não sabe.'),
  'Qual.o.seu.tempo.de.sindicalização.',
  'Tempo de sindicalização'
) +
  coord_flip()
```

\cleardoublepage

## Motivos de não filiação

Campo do tipo _caixa de seleção_. Não tem muito o que fazer nesse caso: Vou fazer a tabela de distribuição de frequência e o gráfico de barras. 

### Tabela de distribuição de frequência para Tempo de sindicalização

```{r}
tab <- tribble(~`Motivos para NÃO filiação`, ~`Frequência`,
               'Não se sente representado.', sum(dados$Por.quais.motivos.você.decidiu.NÃO.se.filiar.a.um.sindicato..MARQUE.VÁRIAS.OPÇÕES.. != ''),
               'É contrário á atuação de sindicato.', sum(dados$g1 != ''),
               'Não vê benefícios.', sum(dados$g2 != ''),
               'Não conhece o sindicato.', sum(dados$g3 != ''),
               'Não possui tempo.', sum(dados$g4 != ''),
               'Processo de filiação é difícil.', sum(dados$g5 != ''),
               'O desconto é muito alto.', sum(dados$g6 != ''),
               'Não conhece ninguém que participa.', sum(dados$g7 != '')) %>% 
  arrange(desc(`Frequência`))

tab %>% 
  knitr::kable(format = 'pipe', align = 'c')
```

### Gráfico de barras para Tempo de sindicalização

```{r}
tab %>% 
  ggplot() +
  geom_bar(aes(`Motivos para NÃO filiação`, `Frequência`), stat = 'identity', fill = 'blue') +
  scale_y_continuous(breaks = seq(from = 0, to = 100, by = 10)) +
  theme(axis.title = element_text(size = 15),
        axis.text = element_text(size = 10)) +
  coord_flip()
```

\cleardoublepage

## Filiação em 18 meses

613 pessoas não responderam essa questão e foram removidas na análise deste campo.

### Tabela de distribuição de frequência para Filiação em 18 meses

```{r}
table_distribution(
  dados %>% filter(Você.que.NÃO.é.filiado.a.a.um.sindicato..diria.que.é.provável.se.filiar.nos.próximos.18.meses. != ''),
  'Você.que.NÃO.é.filiado.a.a.um.sindicato..diria.que.é.provável.se.filiar.nos.próximos.18.meses.',
  'Filiação nos próximos 18 meses'
)
```

### Gráfico de barras para Filiação em 18 meses

```{r}
grafico(
  dados %>% filter(Você.que.NÃO.é.filiado.a.a.um.sindicato..diria.que.é.provável.se.filiar.nos.próximos.18.meses. != ''),
  'Você.que.NÃO.é.filiado.a.a.um.sindicato..diria.que.é.provável.se.filiar.nos.próximos.18.meses.',
  'Filiação nos próximos 18 meses'
) +
  coord_flip()
```

\cleardoublepage

## Fonte de informação

Campo do tipo _caixa de seleção_. Só é possívelfazer uma tabela de distribuição de frequência e um gráfico de barras.

### Tabela de distribuição de frequência para Fonte de informação

```{r}
df <- tribble(~`Fonte de informação`, ~`Frequência`,
              'Facebook', sum(dados$h1 != ''),
              'Instagram', sum(dados$h2 != ''),
              'Jornal', sum(dados$h3 != ''),
              'Sites e blogs', sum(dados$h4 != ''),
              'WhatsApp', sum(dados$h5 != '')) %>% 
  arrange(desc(`Frequência`))

df %>% 
  knitr::kable(format = 'pipe', align = 'c')
```

### Gráfico de barras para Fonte de informação

```{r}
df %>% 
  ggplot() +
  geom_bar(aes(`Fonte de informação`, `Frequência`), stat = 'identity', fill = 'blue') +
  scale_y_continuous(breaks = seq(from = 0, to = 700, by = 50)) +
  theme(axis.title = element_text(size = 15),
        axis.text = element_text(size = 10)) +
  coord_flip()
```

\cleardoublepage

## Meio de comunicação da APUB


Campo do tipo _caixa de seleção_.

### Tabela de distribuição de frequência para Meio de comunicação da APUB

```{r}
df <- tribble(~`Meio de comunicação`, ~`Frequência`,
              'Comunicação visual', sum(dados$Independente.da.filiação.à.APUB..marque.os.meios.de.comunicação.do.sindicato.acessados.por.você...MARQUE.VÁRIAS.OPÇÕES. != ''),
              'E-mail', sum(dados$i1 != ''),
              'Facebook', sum(dados$i2 != ''),
              'Instagram', sum(dados$i3 != ''),
              'Jornal do sindicato', sum(dados$i4 != ''),
              'Site do sindicato', sum(dados$i5 != ''),
              'Contato com dirigente APUB', sum(dados$i6 != ''),
              'WhatsApp', sum(dados$i7 != ''),
              'Não acompanho as comunicações da APUB', sum(dados$i8 != '')) %>% 
  arrange(desc(`Frequência`))

df %>% 
  knitr::kable(format = 'pipe', align = 'c')
```

### Gráfico de barras para meio de comunicação da APUB

```{r}
df %>% 
  ggplot() +
  geom_bar(aes(`Meio de comunicação`, `Frequência`), stat = 'identity', fill = 'blue') +
  scale_y_continuous(breaks = seq(from = 0, to = 600, by = 100)) +
  theme(axis.title = element_text(size = 15),
        axis.text = element_text(size = 10)) +
  coord_flip()
```

\cleardoublepage

## Importância da assinatura de manifesto on-line

82 pessoas não responderam esse item e foram removidas da análise deste campo.

### Tabela de distruição de frequência para Importância de manifesto on-line

```{r}
table_distribution(dados, 'Em.geral..qual.o.grau.de.importância.você.confere.a.estas.ações.políticas.cotidianas.', 'Importância de manifesto on-line')
```

### Gráfico de barras para Importância de manifesto on-line

```{r}
grafico(dados, 'Em.geral..qual.o.grau.de.importância.você.confere.a.estas.ações.políticas.cotidianas.', 'Importância de manifesto\n on-line') +
  coord_flip()

```

\cleardoublepage


## Importância de debate em redes sociais

81 pessoas não responderam esse item e foram removidas da análise deste campo.

### Tabela de distribuição para importância do debate em redes sociais

```{r}
table_distribution(dados, 'k1', 'Importância de debate em redes sociais')
```

### Gráfico de barras para importância do debate em redes sociais

```{r}
grafico(dados, 'k1', 'Importância de debate em\n redes sociais') +
  coord_flip()
```

\cleardoublepage

## Importância da participação das assembleias da APUB

75 pessoas não responderam esse item e foram removidas da análise deste campo.

### Tabela de distribuição para importância das assembleias da apub

```{r}
table_distribution(dados, 'k2', 'Importância das assembleias da APUB')
```

### Gráfico de barras para importância das assembleias da apub

```{r}
grafico(dados, 'k2', 'Importância das assembleias\n da APUB') +
  coord_flip()
```

\cleardoublepage

## Importância dos movimentos sociais

80 pessoas não responderam esse item e foram removidas da análise deste campo.

### Tabela de distribuição para importância dos movimentos sociais

```{r}
table_distribution(dados, 'k3', 'Importância dos movimentos sociais')
```

### Gráfico de barras para importância dos movimentos sociais

```{r}
grafico(dados, 'k3', 'Importância dos movimento\n sociais') +
  coord_flip()
```

\cleardoublepage

## Importância das audiências públicas

86 pessoas não responderam esse item e foram removidas da análise deste campo.

### Tabela de distribuição de frequências para a importância das audiências públicas

```{r}
table_distribution(dados, 'k4', 'Importância das audiências públicas')
```

### gráfico de barras para a importância das audiências públicas

```{r}
grafico(dados, 'k4', 'Importância das audiências\n públicas') +
  coord_flip()
```

\cleardoublepage

## Importância dos partidos políticos

88 pessoas não responderam esse item e foram removidas da análise deste campo.

### Tabela de distribuição de frequência para importância dos partidos políticos

```{r}
table_distribution(dados, 'k5', 'Importância dos partidos políticos')
```

### Gráficos de barras para importância dos partidos políticos

```{r}
grafico(dados, 'k5', 'Importância dos partidos políticos') +
  coord_flip()
```

\cleardoublepage

## Importância de manifestação de rua

78 pessoas não responderam esse item e foram removidas da análise deste campo.

### Tabela de distribuição de frequência para manifestação de rua

```{r}
table_distribution(dados, 'k6', 'Importância de manifestação de rua')
```

### Gráfico de barras para manifestação de rua

```{r}
grafico(dados, 'k6', 'Importância de manifestação\n de rua') +
  coord_flip()
```

\cleardoublepage

## Importância de campanhas eleitorais

92 pessoas não responderam esse item e foram removidas da análise deste campo.

### Tabela de distribuição de frequências para importância de campanhas eleitorais

```{r}
table_distribution(dados, 'k7', 'Importância de campanhas eleitorais')
```

### Gráfico de barras para importância de campanhas eleitorais

```{r}
grafico(dados, 'k7', 'Importância de campanhas\n eleitorais') +
  coord_flip()
```

\cleardoublepage

## Importância da APUB

87 pessoas não responderam esse item e foram removidas da análise deste campo.

### Tabela de distribuição de frequência para importância da APUB

```{r}
table_distribution(dados, 'k8', 'Importância da APUB')
```

### Gráfico de barras para importância da APUB

```{r}
grafico(dados, 'k8', 'Importância da APUB') +
  coord_flip()
```

\cleardoublepage

## Importância de eleições em conselhos de controle social

88 pessoas não responderam esse item e foram removidas da análise deste campo.

### Tabela de distribuição de frequência para importância de eleições em conselhos de controle social

```{r}
table_distribution(dados, 'k9', 'Importância de eleições em conselhos de controle social ')
```

### Gráficos de barra para importância de eleições em conselhos de controle social

```{r}
grafico(dados, 'k9', 'Importância de eleições em\n conselhos de controle social') +
  coord_flip()
```

\cleardoublepage

## Importância dos conselhos profissionais

86 pessoas não responderam esse item e foram removidas da análise deste campo.

### Tabela de distribuição de frequência para importância dos conselhos profissionais

```{r}
table_distribution(dados, 'k10', 'Importância dos conselhos profissionais')
```

### Gráficos de barra para importância dos conselhos profissionais

```{r}
grafico(dados, 'k10', 'Importância dos conselhos\n profissionais') +
  coord_flip()
```

\cleardoublepage

## Importância de conselhos gestores de caráter público

94 pessoas não responderam esse item e foram removidas da análise deste campo.

### Tabela de distribuição de frequência para importância de conselhos gestores de caráter público

```{r}
table_distribution(dados, 'k11', 'Importância de conselhos gestores de caráter público')
```

### Gráfico de barras para importância de conselhos gestores de caráter público

```{r}
grafico(dados, 'k11', 'Importância de conselhos\n gestores de caráter público') +
  scale_y_continuous(breaks = seq(from = 0, to = 100, by = 10)) +
  coord_flip()
```

\cleardoublepage

## Importância de contato com autoridades

93 pessoas não responderam esse item e foram removidas da análise deste campo.

### Tabela de distribuição de frequências para Importância de contato com autoridades

```{r}
table_distribution(dados, 'k12', 'Importância de contato com autoridades')
```

### Gráfico de barras para Importância de contato com autoridades

```{r}
grafico(dados, 'k12', 'Importância de contato com\n autoridades') +
  coord_flip()
```

\cleardoublepage

## Importância da participação em eventos de Organizações da Sociedade Civil

88 pessoas não responderam esse item e foram removidas da análise deste campo.

### Tabela de distribuição de frequências para Importância da participação em eventos de Organizações da Sociedade Civil

```{r}
table_distribution(dados, 'k13', 'Importância da participação em eventos de Organizações da Sociedade Civil')
```

### Gráfico de barras para Importância da participação em eventos de Organizações da Sociedade Civil

```{r}
grafico(dados, 'k13', 'Importância da participação em\n eventos de Organizações da\n Sociedade Civil') +
  scale_y_continuous(breaks = seq(from = 0, to = 100, by = 10)) +
  coord_flip()
```

## Importância da Composição de Associações sem fins lucrativos

92 pessoas não responderam esse item e foram removidas da análise deste campo.

### Tabela de distribuição de frequências para Importância da Composição de Associações sem fins lucrativos

```{r}
table_distribution(dados, 'k14', 'Importância da Composição de Associações sem fins lucrativos')
```

### Gráficos de barras para Importância da Composição de Associações sem fins lucrativos

```{r}
grafico(dados, 'k14', 'Importância da Composição de\n Associações sem fins\n lucrativos') +
  scale_y_continuous(breaks = seq(from = 0, to = 100, by = 10)) +
  coord_flip()
```

\cleardoublepage

## Atividades políticas na Universidade

Campo do tipo _caixa de seleção_.

### Tabela de distribuição de frequência para Atividades políticas na Universidade

```{r}
df <- tribble(~`Atividades políticas na Universidade`, ~`Frequência`,
              'Participo das eleições para Reitoria', sum(dados$Quais.as.atividades.você.tem.participado.politicamente.da.vida.universitária...MARQUE.VÁRIAS.OPÇÕES. != ''),
              'Voto nas eleições para Reitoria', sum(dados$l1 != ''),
              'Participo das eleição para Diretoria de Unidade', sum(dados$l2 != ''),
              'Voto das eleição para Diretoria de Unidade', sum(dados$l3 != ''),
              'Faço parte de um coletivo', sum(dados$l4 != ''),
              'Participo de eleições para Conselhos Superiores', sum(dados$l5 != ''),
              'Assino manifestos dentro da Universidade', sum(dados$l6 != ''),
              'Participo das atividades da APUB', sum(dados$l7 != '')) %>% 
  arrange(desc(`Frequência`))

df %>% 
  knitr::kable(format = 'pipe', align = 'c')
```

### Gráfico de barras para Atividaes políticas na Universidade

```{r}
ggplot(df) +
  geom_bar(aes(`Atividades políticas na Universidade`, `Frequência`),
           stat = 'identity', fill = 'blue') +
  scale_y_continuous(breaks = seq(from = 0, to = 1000, by = 100)) +
  theme(axis.title = element_text(size = 15),
        axis.text = element_text(size = 10)) +
  coord_flip()
```

\cleardoublepage

## Importância de reuniões públicas

103 pessoas não responderam esse item e foram removidas da análise deste campo.

### Tabela de distribuição de frequências para Importância de reuniões públicas

```{r}
table_distribution(dados, 'Qual.a.importância.você.atribui.às.ações.organizadas.pela.APUB..RESPONDER.FILIADOS.AS.E.NÃO.FILIADOS.AS.', 'Importância de reuniões públicas')
```

### Gráfico de barras para Importância de reuniões públicas

```{r}
grafico(dados, 'Qual.a.importância.você.atribui.às.ações.organizadas.pela.APUB..RESPONDER.FILIADOS.AS.E.NÃO.FILIADOS.AS.', 'Importância de reuniões\n públicas') +
  coord_flip()

```

\cleardoublepage

## Importância de debate sobre conjuntura

92 pessoas não responderam esse item e foram removidas da análise deste campo.

### Tabela de distribuição de frequência para importância de debate sobrea a conjuntura

```{r}
table_distribution(dados, 'm1', 'Importância de Debate sobre conjuntura')
```

### Gráfico de barras para importância de debate sobrea a conjuntura

```{r}
grafico(dados, 'm1', 'Importância de Debate sobre\n conjuntura') +
  coord_flip()
```

\cleardoublepage

## Importância das assembleias docentes

84 pessoas não responderam esse item e foram removidas da análise deste campo.

### Tabela de distribuição de frequências para importância das assembleias docentes

```{r}
table_distribution(dados, 'm2', 'Importância das assembleias docentes')
```

### Gráfico de barras para importância das assembleias docentes

```{r}
grafico(dados, 'm2', 'Importância das assembleias\n docentes') +
  scale_y_continuous(breaks = seq(from = 0, to = 100, by = 10)) +
  coord_flip()
```

\cleardoublepage

## Importância de mobilizações

86 pessoas não responderam esse item e foram removidas da análise deste campo.

### Tabela de distribuição de frequências para importância de mobilizações

```{r}
table_distribution(dados, 'm3', 'Importância de mobilizações')
```

### Gráfico de barras para importância das mobilizações

```{r}
grafico(dados, 'm3', 'Importância de mobilizações') +
  coord_flip()
```

\cleardoublepage

## Importância de greve

91 pessoas não responderam esse item e foram removidas da análise deste campo.

### Tabela de distribuição de frequência para importância de greve

```{r}
table_distribution(dados, 'm4', 'Importância de greve')
```

### Gráfico de barras para importância de greve

```{r}
grafico(dados, 'm4', 'Importância de greve') +
  coord_flip()
```

## Importância de debates sobre carreira

84 pessoas não responderam esse item e foram removidas da análise deste campo.

### Tabela de distribuição de frequência para importância de debates sobre carreira

```{r}
table_distribution(dados, 'm5', 'Importância de debates sobre carreira')
```

### Gráfico de barras para importância de debates sobre carreira

```{r}
grafico(dados, 'm5', 'Importância de debates sobre\n carreira') +
  coord_flip()
```

\cleardoublepage

## Eventos culturais

89 pessoas não responderam esse item e foram removidas da análise deste campo.

### Tabela de distribuição de frequências sobre a importância de eventos culturais

```{r}
table_distribution(dados, 'm6', 'Importância de eventos culturais')
```

### Gráfico de barras sobre a importância de eventos culturais

```{r}
grafico(dados, 'm6', 'Importância de eventos\n culturais') +
  coord_flip()
```

\cleardoublepage

## Importância de atividades em outras entidades

90 pessoas não responderam esse item e foram removidas da análise deste campo.

### Tabela de distribuição de frequências para importância de atividade em outras entidades

```{r}
table_distribution(dados, 'm7', 'Importância de atividades em outras entidades')
```

### Gráfico de barras para importância de atividade em outras entidades

```{r}
grafico(dados, 'm7', 'Importância de atividades em\n outras entidades') +
  coord_flip()
```

\cleardoublepage

## Importância de convênios

89 pessoas não responderam esse item e foram removidas da análise deste campo.

### Tabela de distribuição de frequências para importância de convênios

```{r}
table_distribution(dados, 'm8', 'Importância de convênios')
```

### Gráfico de barras para importância de convênios

```{r}
grafico(dados, 'm8', 'Importância de convênios') +
  coord_flip()
```

\cleardoublepage

## Importância da assessoria jurídica

90 pessoas não responderam esse item e foram removidas da análise deste campo.

### Tabela de distribuição de frequências para importância da assessoria jurídica

```{r}
table_distribution(dados, 'm9', 'Importância da assessoria jurídica')
```

### Gráfico de barras para importância da assessoria jurídica

```{r}
grafico(dados, 'm9', 'Importância da assessoria\n jurídica') +
  scale_y_continuous(breaks = seq(from = 0, to = 100, by = 10)) +
  coord_flip()
```

\cleardoublepage

## Importância de atividades de cuidado

90 pessoas não responderam esse item e foram removidas da análise deste campo.

### Tabela de distribuição de frequências para importância de atividade de cuidado

```{r}
table_distribution(dados, 'm10', 'Importância de atividades de cuidado')
```

### Gráfico de barras para importância de atividades de cuidado

```{r}
grafico(dados, 'm10', 'Importância  de atividades\n de cuidado') +
  coord_flip()
```

\cleardoublepage

## Importância de plano de saúde

91 pessoas não responderam esse item e foram removidas da análise deste campo.

### Tabela de distribuição de frequências para importância de plano de saúde

```{r}
table_distribution(dados, 'm11', 'Importância de plano de saúde')
```

### Gráfico de barras para importância de plano de saúde

```{r}
grafico(dados, 'm11', 'Importância de plano de saúde') +
  coord_flip()
```


\cleardoublepage

## Importância de aliança/apoio a movimentos sociais

88 pessoas não responderam esse item e foram removidas da análise deste campo.

### Tabela de distribuição de frequências para importância de aliança/apoio a movimentos sociais

```{r}
table_distribution(dados, 'm12', 'Importância de aliança/apoio a movimentos sociais')
```

### Gráfico de barras para importância de aliança/apoio a movimentos sociais

```{r}
grafico(dados, 'm12', 'Importância de aliança/apoio\n a movimentos sociais') +
  coord_flip()
```

